最高法院民事判決　　　　　　　　　　　　　　　　九十一年度台上字第七○二號
　　上　訴　人　甲○○
　　訴訟代理人　劉緒倫律師
　　　　　　　　呂偉誠律師
　　被 上訴 人　遠東航空股份有限公司
　　法定代理人　崔　湧
右當事人間請求損害賠償事件，上訴人對於中華民國九十年一月二十九日台灣高等法
院第二審更審判決（八十九年度重上更(一)字第七九號），提起上訴，本院判決如左：
    主  文
原判決廢棄，發回台灣高等法院。
    理  由
本件被上訴人主張：伊所有之ＭＤ八三Ｂ｜二八○○七號飛機（下稱系爭飛機），於
民國八十三年六月二十五日執行第一三八班次高雄往台北飛航任務之起飛滑行時，第
二號發動機（下稱系爭發動機）之風扇葉片（下稱系爭葉片）斷裂，致發動機受損害
。嗣檢討系爭葉片斷裂原因，經上訴人向伊借管該葉片後竟拒不返還，伊乃提起另件
台灣台北地方法院台北簡易庭八十四年度北簡字第六三二一號事件，訴請上訴人返還
該葉片，上訴人雖受敗訴判決確定，但仍不置理，伊遂無法將該葉片送交原製造廠Ｐ
＆Ｗ公司鑑定其斷裂原因，Ｐ＆Ｗ公司因而拒絕負保固責任；台灣產物保險股份有限
公司（下稱台產公司）亦因造成事故之原因是否屬於保險範圍不明，而拒絕理賠，使
伊受有支出修復費用新台幣（以下除標明「美金」者外，均同）四千三百六十一萬七
千五百三十六元之損害等情，爰依債務不履行及侵權行為損害賠償之法律關係，求為
命上訴人如數給付，並自訴狀繕本送達翌日（八十五年五月七日）起加給法定遲延利
息之判決。
上訴人則以：伊從未收受保管系爭葉片，兩造間不可能有寄託關係存在。況前開事故
發生時，製造廠之技師已鑑定系爭葉片之斷裂，係其本身之設計瑕疵所致，該葉片既
在保固期間內，即應由Ｐ＆Ｗ公司支付修復費用；又依被上訴人與台產公司之保險契
約，台產公司亦應就該葉片斷裂所造成之損害負理賠責任。至系爭發動機之修復費用
與系爭葉片之斷裂並無因果關係等語，資為抗辯。
原審維持第一審所為被上訴人勝訴之判決，駁回上訴人之上訴，係以：被上訴人主張
系爭飛機之葉片斷裂，致系爭發動機受損害；該葉片及發動機尚在保固期間內，若係
因葉片之設計或製造上之瑕疵，致發動機受損壞，應由Ｐ＆Ｗ公司負保固責任；被上
訴人就系爭飛機向台產公司投保，依保單條款規定，若因吸入外物，使葉片斷裂而致
發動機損壞，台產公司即應負理賠責任之事實，有Ｐ＆Ｗ公司函、保險單為證，堪信
為真實。查被上訴人前本於使用借貸之法律關係，對上訴人提起返還所有物訴訟，經
台灣台北地方法院台北簡易庭八十四年度北簡字第六三二一號事件審理結果，認定上
訴人向被上訴人借用系爭葉片後拒不返還，判命上訴人應返還該葉片確定，業經原審
調閱該事件卷宗核對屬實。而系爭飛機有葉片斷裂致發動機損壞之情形，須將系爭葉
片送交專家鑑定，否則不足以確定事故發生之原因及責任之歸屬，亦有交通部民用航
空局八十五年六月二十五日、同年七月十三日函可參，並經證人即被上訴人總經理張
屹證述明確。上訴人辯稱：Ｐ＆Ｗ公司檢驗人員已判斷事故原因，無須鑑定系爭葉片
，且本件事故發生之原因為原廠設計瑕疵之責任，與葉片基座無涉云云，自非可採。
是依被上訴人與台產公司所訂保險契約（下稱系爭保險契約）之承保範圍第二條（a
）約定：「被保險飛機因自然損耗，用舊退化或任一單元中之機件損壞失靈，保險公
司不負賠償之責。」，既有該除外條款，自有鑑定系爭葉片以究明事故發生原因之必
要。倘系爭葉片斷裂所造成發動機之損壞，係由於該葉片本身之設計或製造上之瑕疵
，被上訴人即得依其與Ｐ＆Ｗ公司之保固約定，請求該公司負擔修復費用；倘係因意
外所致，尚得依其與台產公司之保險契約請求賠償。足見該發動機之損壞，Ｐ＆Ｗ公
司或台產公司中必有一公司應負損害賠償責任而無須由被上訴人自行負擔修復費用。
乃上訴人借用系爭葉片後竟不予返還，致被上訴人無從鑑定判明造成事故之原因據以
論斷責任之歸屬，因而無法向Ｐ＆Ｗ公司或台產公司請求賠償，喪失其可得預期之利
益外，猶須自行負擔發動機之修復費用，其主張上訴人應負債務不履行損害賠償責任
，自屬有理。系爭發動機之修復費用共計美金一百六十七萬零五百十八元四角三分，
折合新台幣為四千三百六十一萬七千五百三十六元，被上訴人已如數支付該新台幣金
額匯款與維修廠商AVIALL公司，有匯款水單可稽，並有經我國駐休士頓台北經濟文化
辦事處認證由AVIALL公司出具之請款發票及收受上開款項證明書屬實。參諸證人即台
產公司承辦人張福東之證述，系爭發動機修復之金額亦無不合理之處。從而，被上訴
人本於債務不履行之法律關係，請求上訴人賠償四千三百六十一萬七千五百三十六元
及其法定遲延利息，即屬有據，應予准許等詞，為其判斷之基礎。
查上訴人一再辯稱：被上訴人主張系爭保險契約保單基本條款，第二條（a ）約定：
「被保險飛機因自然損耗，用舊退化或任一單元中之機件損壞失靈，保險公司不負賠
償之責。」然其原文為：The Company shall not be liable for (a) wear and te-
ar,  deterioration,  breakdown,  defect or failure howsoever caused in any
Unit ( hereinafter defined ) of the Aircraft and the consequences  thereof
within such Unit. 其譯文為：保險公司就各單一零件之磨損、消耗、退化、故障、
缺陷、不作用，不負賠償之責。並無本件引擎嚴重毀損而免於賠償之規定，此種嚴重
損害應屬保險涵蓋之範圍。又被上訴人主張支出修復費用所提出之文件，無法辨識其
修理之內容，其中「 OTHER（其他）」一項金額高達美金一百三十四萬五千七百五十
七元，顯不合理，而證人張福東亦證述系爭發動機渠無法確認損壞情形，只是拿相近
之例子說明云云（見原審重上更(一)字卷八八頁、九二頁、九九頁、本院八十九年度台
上字第一一○五號卷一九頁，並參見原審重上字卷一三八頁、一六三頁、一六九頁正
面、一七二頁、重上更(一)字卷四三頁、六一頁、一二三頁證物袋內所附請款發票）。
此與判斷系爭保險契約所承保之保險範圍及被上訴人支付之修復費用是否為系爭葉片
斷裂造成之損害攸關？修復費用中之「其他」項目究何所指？均非無疑，原審恝置不
論，遽為上訴人不利之認定，即嫌疏略。次查原審似未調閱台灣台北地方法院台北簡
易庭八十四年度北簡字第六三二一號事件卷宗，原判決竟謂已調閱該事件卷宗核對屬
實等語，自有認定事實核與卷內證據資料不符之違誤。末查被上訴人與系爭發動機製
造廠Ｐ＆Ｗ公司有關該發動機之契約約定內容究竟如何？被上訴人是否曾請求Ｐ＆Ｗ
公司就該發動機負修復責任？上訴人得否預見本件損害之發生？均與判斷上訴人應否
負損害賠償責任所關頗切，亦待原審詳查究明。上訴論旨，指摘原判決不當，求予廢
棄，非無理由。
據上論結，本件上訴為有理由。依民事訴訟法第四百七十七條第一項、第四百七十八
條第一項，判決如主文。
中      華      民      國    九十一    年      四      月     十八     日
                              最高法院民事第七庭
                                  審判長法官  蘇  茂  秋
                                        法官  徐  璧  湖
                                        法官  朱  建  男
                                        法官  曾  煌  圳
                                        法官  沈  方  維
      右正本證明與原本無異
                                              書  記  官
中      華      民      國    九十一    年      四      月     三十     日
